【裁判字號】    97,訴,170
【裁判日期】    970715
【裁判案由】    搶奪
【裁判全文】
臺灣花蓮地方法院刑事判決               97年度訴字第170號
公  訴  人  臺灣花蓮地方法院檢察署檢察官
被      告  乙○○
                    （現於臺灣花蓮看守所羈押中）
指定辯護人  吳秋樵律師
上列被告因搶奪案件，經檢察官提起公訴（97年度偵字第1936號
），本院判決如下：
    主  文
乙○○搶奪，因防護贓物、脫免逮捕，而當場施以強暴，累犯，
處有期徒刑貳年捌月。
    事  實
一、乙○○前於民國93年間因竊盜案件，經本院分別判處有期徒
    刑1年6月及1年4月，應執行有期徒刑2年8月，又經裁定減刑
    為有期徒刑9月及8月，應執行有期徒刑1年4月確定，於96年
    8月31日縮刑期滿執行完畢，詎仍不知悔改，復於97年4月15
    日下午4時30分許，騎乘車牌號碼RHE-099號輕型機車，至花
    蓮縣花蓮市○○街138 號其遠房叔父甲○○住處，向甲○○
    借款新臺幣（下同）200 元充饑，為甲○○所拒絕，乙○○
    見甲○○正在拆卸收集電器中之銅線做資源回收之工作，遂
    向甲○○索討已拆卸之銅線販賣，甲○○亦不應允，乙○○
    竟意圖為自己不法之所有，迅速跨過甲○○，搶奪甲○○身
    後已收集在大型礦泉水寶特瓶中之銅線共2.2 公斤重，並將
    該銅線放置於上開機車踏板上，發動機車欲逃逸，甲○○見
    狀隨即抓住機車後把手並告知乙○○該銅線無法賣錢，要求
    乙○○停車返還銅線，乙○○明知甲○○在後抓住其機車，
    為防護贓物、脫免逮捕，竟猛加油門將甲○○往前拖行約10
    公尺，當場施以強暴，致甲○○右手中指、無名指及右膝蓋
    擦傷、右腳褲管膝蓋處破損，乙○○得手後，將上開銅線轉
    賣予不知情之張惠雯，得款320 元花用。嗣甲○○報警始循
    線查知上情。
二、案經花蓮縣政府警察局花蓮分局報告臺灣花蓮地方法院檢察
    署檢察官偵查起訴。
    理  由
一、按被告以外之人於審判外之言詞或書面陳述，除法律有規定
    者外，不得作為證據。又被告以外之人於審判外之陳述，經
    當事人於審判程序同意作為證據，法院審酌該言詞陳述或書
    面陳述作成時之情況，認為適當者，亦得為證據。當事人、
    代理人或辯護人於法院調查證據時，知有第159條第1項不得
    為證據之情形，而未於言詞辯論終結前聲明異議者，視為有
    前項之同意，刑事訴訟法第159條第1項及第159條之5分別定
    有明文。查證人張惠雯於警詢時之陳述，雖不合刑事訴訟法
    第159條第1項得為證據之要件，惟公訴人、被告及辯護人對
    於上開審判外之言詞陳述，均業於本院準備程序中表示同意
    引為證據，且迄於本案言詞辯論終結前亦未再聲明異議或撤
    銷同意，而本院審酌該等言詞作成之情況，核無違法取證及
    證明力明顯過低之瑕疵，亦認為以之作為證據為適當，故依
    上開規定，證人張惠雯於警詢時之陳述，具有證據能力。
二、訊據被告乙○○於本院審理時終能對上開犯罪事實坦承不諱
    ，核與證人甲○○於警詢、偵查中、本院審理時證述及證人
    張惠雯於警詢時證述之情節相符，並有贓物認領保管單1 份
    、現場照片8張、廢棄物資源回收切結書1份在卷足憑，堪信
    被告自白與事實相符，本件事證明確，應依法論科。
三、按刑法第329 條準強盜罪之規定，將竊盜或搶奪之行為人為
    防護贓物、脫免逮捕或湮滅罪證而當場施強暴、脅迫之行為
    ，視為施強暴、脅迫使人不能抗拒而取走財物之強盜行為，
    乃因準強盜罪之取財行為與施強暴、脅迫行為之因果順序，
    雖與強盜罪相反，卻有時空之緊密連接關係，以致竊盜或搶
    奪故意與施強暴、脅迫之故意，並非截然可分，而得以視為
    一複合之單一故意，亦即可認為此等行為人之主觀不法與強
    盜行為人之主觀不法幾無差異；復因取財行為與強暴、脅迫
    行為之因果順序縱使倒置，客觀上對於被害人或第三人所造
    成財產法益與人身法益之損害卻無二致，而具有得予以相同
    評價之客觀不法。故擬制為強盜行為之準強盜罪構成要件行
    為，雖未如刑法第328 條強盜罪之規定，將實施強暴、脅迫
    所導致被害人或第三人不能抗拒之要件予以明文規定，惟必
    於竊盜或搶奪之際，當場實施之強暴、脅迫行為，已達使人
    難以抗拒之程度，其行為之客觀不法，方與強盜行為之客觀
    不法相當，而得與強盜罪同其法定刑，司法院大法官會議釋
    字第630 號解釋理由書可資參照。本件被告於搶得甲○○所
    有銅線後，為防護贓物、脫免逮捕，竟不顧年紀高達66歲之
    甲○○（30年10月1 日生）在後拖住其所騎乘之機車，仍猛
    加油門將甲○○往前拖行約10公尺，造成甲○○多處擦傷，
    並非短暫輕微肢體衝突，已達使被害人甲○○不能抗拒或難
    以抗拒之程度。核被告所為係犯刑法第329 條之準強盜罪，
    檢察官於起訴時雖認被告於搶奪行為後係為逃離現場，始騎
    乘機車離去，並未對被害人施以強暴之行為，被告係犯刑法
    第325條第1項之搶奪罪，然於審理時經本院傳喚證人甲○○
    並行交互詰問後，公訴人當庭更正犯罪事實如上開事實欄所
    載並更正起訴法條為刑法第329 條準強盜罪，本院自毋庸再
    變更公訴人起訴之法條，附予敘明。被告前於93年間因竊盜
    案件，經本院分別判決有期徒刑1年6月及1年4月，應執行有
    期徒刑2年8月，又經裁定減刑為有期徒刑9月及8月，應執行
    有期徒刑1年4月確定，於96年8 月31日縮刑期滿執行完畢等
    情，有臺灣高等法院被告前案紀錄表1 份在卷可憑，其於執
    行完畢後5 年之內故意再犯本件有期徒刑以上之罪，為累犯
    ，應依刑法第47條第1 項之規定加重其刑。又被告所犯準強
    盜罪之法定刑為最輕本刑5 年以上有期徒刑之罪，然被告因
    更生不易，生活困苦，向被害人甲○○借錢止饑，因被拒絕
    ，一時失慮，而觸本件重罪，且搶奪之物僅價值320 元，被
    害人事後亦多次表示不願意追究，被告並於本案審理時坦承
    犯行，本院認對被告處以上開法定最低度之刑，猶嫌過重，
    在客觀上足以引起一般同情，情狀可堪憫恕，爰依刑法第59
    條之規定，就其所犯上開之罪減輕其刑。爰審酌被告前科累
    累，素行不佳，於案發後警詢、偵查中僅坦承搶奪部分之犯
    行，而於本院審理時，終坦承全部犯行，尚有悔悟之意，以
    及其犯罪手段、目的及所生損害等一切情狀，量處如主文所
    示之刑。
據上論斷，應依刑事訴訟法第299條第1項前段、刑法第329 條、
第47條第1項、第59條，判決如主文。
本案經檢察官李子春到庭執行職務
中    華    民    國    97    年     7    月    15    日
                  刑事第一庭    審判長法  官  張健河
                                      法  官  蕭一弘
                                      法  官  湯國杰
上列正本證明與原本無異。
如對本判決不服，應於送達後10日內，向本院提出上訴狀（上訴
狀應記載具體上訴理由並應抄附繕本）告訴人或被害人如對於本
判決不服者，應具備理由請求檢察官上訴，其上訴期間之計算係
以檢察官收受判決正本之日期為準。
中    華    民    國    97    年    7     月    15    日
                                      書記官
附錄本判決論罪之法律條文：
中華民國刑法第329條
（準強盜罪）
竊盜或搶奪，因防護贓物、脫免逮捕或湮滅罪證，而當場施以強
暴脅迫者，以強盜論。


司法院資訊處製作；財團法人民間司法改革基金會備份。
